【裁判字號】    89,竹小,302
【裁判日期】    900524
【裁判案由】    損害賠償
【裁判全文】
臺灣新竹地方法院民事判決  八十九年度竹小字第三○二號
    原      告  華南產物保險股份有限公司
    法定代理人  己○○
    訴訟代理人  甲○○
    複  代理人  戊○○
                丁○○
    被      告  丙○○
    法定代理人  庚○○
    訴訟代理人  乙○○
                辛○○
右當事人間損害賠償事件，本院判決如左：
    主      文
被告應連帶給付原告新台幣貳萬壹仟壹佰零壹元及被告丙○○自民國八十九年十二月
十日起，被告威達廣告股份有限公司自民國八十九年十二月十二日起，均至清償日止
，按年利率百分之五計算之利息。
原告其餘之訴駁回。
訴訟費用新臺幣捌佰柒拾陸元由被告連帶負擔百分之五十四，餘由原告負擔。
本判決第一項得假執行。
原告其餘假執行之聲請駁回。
    事實及理由
一、原告訴之聲明：請求判決被告應連帶給付原告新台幣（下同）三萬八千七百五十
    一元及自起訴狀繕本送達翌日即被告丙○○自民國（下同）八十九年十二月十日
    起，被告威達廣告股份有限公司（下稱威達公司）自八十九年十二月十二日起，
    均至清償日止按年利率百分之五計算之利息；並願供擔保請求准予宣告假執行。
二、事實摘要：
（一）原告主張訴外人楊振華駕駛原告承保而屬訴外人于鴻鑫所有之車號ＤＬ—一六
      八二號自用小客車，於八十八年三月十六日晚上二十三時二十分許，行經新竹
      市○○路光明加油站內時，因遭被告丙○○駕駛其僱用人即被告威達公司所有
      之Ｆ三—四四六０號自用小貨車轉彎不慎，而撞擊受損，業經報請新竹市警察
      局第二分局車禍處理小組處理；前揭原告承保之汽車因該事故受損，實際修復
      費用為四萬五千七百五十一元，因投保車主需負擔自負額七千元，故於原告理
      賠三萬八千七百五十一元後，由被保險人于鴻鑫簽立賠款滿意書，原告爰依保
      險法第五十三條之規定代位取得被保險人對被告之損害賠償請求權，惟被告迄
      未賠償，為此依法提起本件訴訟等語。
（二）被告丙○○對於在前開時地與原告承保之自用小客車發生擦撞，且其當時係駕
      駛被告威達公司所有之前開自用小貨車執行職務等情固不爭執，惟以當時其所
      駕駛之自用小貨車與前開原告承保之自用小客車均係自加油站向道路方向行駛
      ，而訴外人楊振華駕駛前開原告承保車輛自後擦撞到其車之左後方，故就前開
      事故之發生其並無過失等情置辯。
（三）被告威達公司則以被告丙○○固係其公司之職員，並於發生肇事時係執行公司
      職務，惟否認被告丙○○前開駕車執行職務時，有不法侵害訴外人楊振華或原
      告承保車輛所有人之權利，被告威達公司自亦不須負僱用人之連帶損害賠償責
      任，且按當事人主張其法律效果存在者，應就其特別要件負舉證責任，據此，
      原告應就被告丙○○執行職務時發生之前開肇事有故意或過失不法侵害他人權
      利並致受有損害之事實負舉證責任，惟原告並未就前述事實加以證明，故應不
      能認原告損害賠償請求權存在等情置辯。
二、程序方面：
（一）按因侵權行為涉訟者，得由行為地之法院管轄定第一審管轄法院，民事訴訟法
      第十五條第一項定有明文。查本件被告丙○○之住所地及被告威達公司之主營
      業所所在地固均非在本院轄區，惟前開被告丙○○駕駛被告威達公司所有之前
      開自用小貨車肇事之侵權行為發生地為新竹市○○路○段光明加油站內等情，
      有新竹市警察局第二分局警備隊八十八年三月十六日之道路交通事故調查表在
      卷可按，是參諸前開說明，本院對於本件自有管轄權。
（二）被告二人經合法通知，均未於最後言詞辯論期日到場，核均無民事訴訟法第三
      百八十六條所列各款情形，爰依原告聲請，由其一造辯論而為判決。
三、本院之判斷：
（一）本件原告主張被告丙○○為被告威達公司之司機，於前開時地駕駛被告威達公
      司所有前開自用小貨車執行職務時，與訴外人楊振華駕駛而由原告承保之前開
      自用小客車發生擦撞之事實，業據提出汽車出險警方處理情形調查報告表、估
      價單等為證，復據本院向新竹市警察局第二分局調取前開車禍肇事之道路交通
      事故調查報告表、現場相片、談話紀錄表等在卷可按，亦為被告所不爭執，自
      堪信原告此部分之主張為真實。惟原告主張被告丙○○就前開肇事有過失，應
      就原告承保之前開自用小客車受擦撞所生損害負賠償責任等情，則為被告所否
      認，是本件所應探究者為被告丙○○就前開肇事是否應負過失侵權行為損害賠
      償責任。
（二）原告主張被告丙○○駕駛前開自用小貨車自加油站駛出因轉彎不慎，而擦撞由
      前開自用小客車發生擦撞而肇事之事實，業據提出汽車出險警方處理情形調查
      報告表、估價單等為證；而被告丙○○於前開肇事後經警方到場進行調查時，
      亦陳述當時其駕駛前開自用小貨車自光明加油站加油道最右側駛出往新竹市○
      ○路方向行駛，而與該加油站內左側方駛出由訴外人楊振華駕駛之自用小客車
      發生擦撞等語；另訴外人楊振華於警方調查時亦表示其駕駛前開原告承保自用
      小客車自光明加油站最左側駛出欲往右轉大學路行駛時，發現被告丙○○急速
      駛來致撞擊其駕駛車之保險桿等語，有被告丙○○及訴外人楊振華談話紀錄表
      在卷可按；又參諸新竹市警察局第二分局檢送之現場相片及道路交通事故調查
      報告表所示，被告丙○○確係自前開加油站右側之加油道駛出後左轉向光復路
      方向行駛，且在與原告承保車輛發生擦撞後，尚前行一段距離始停住等情，則
      被告丙○○既係自右側之加油道駛出而向左往光復路方向，則除應注意車前狀
      況外，因加油站各加油道隨時均有駛出之車輛，其自應注意在其行經加油道往
      光復路過程之各加油道有無車輛駛出，且既係在加油站內行駛，自應減速慢行
      ，並隨時做停車之準備，惟被告丙○○自前開加油道駛出左轉向光復路方向行
      駛時，竟未注意自其左側加油道駛出之車輛，且未減速慢行，做隨時停車之準
      備，因而發生本件肇事，其有過失自明；而新竹市警察局第二分局於處理本件
      肇事，經現場調查、拍照、訊問結果，亦認被告丙○○未依規定讓車為肇事原
      因等情，並有前開道路交通事故調查報告表在卷可按，益證被告丙○○就本件
      肇事確有過失，而被告丙○○就本件肇事之過失與原告承保之前開自用小客車
      所受損害，復有相當因果關係，自堪信原告此部分之主張為真實。被告丙○○
      雖辯稱係訴外人楊振華駕駛原告前開承保車輛自其左後方撞擊云云；惟查原告
      承保之自用小客車之前保險桿係自右側向前脫落並擺向車之左前方，並尚留有
      一小段於車之左前側等情，有肇事後原告承保車停留現場之相片在卷可按，復
      為被告所不爭執，則依原告承保車之受損情形以觀，顯係被告丙○○駕駛前開
      自用小貨車之左後方與楊振華駕駛之前開自用小客車右前方發生擦撞後，而因
      被告丙○○駕駛之前開自用小貨車繼續前行，自後將原告承保車之前保險桿隨
      自用小貨車前行而向前脫落自明，茍係訴外人楊振華駕車撞擊其車之左後方，
      原告承保車之保險桿應係直接撞凹損，或至多直接因撞擊而向下方脫落，顯非
      如現場所示之情形，足見被告丙○○此部分所辯自不足採。又本件肇事既經原
      告提出前開相關證明，復聲請調取新竹市警察局第二分局處理前開肇事之相關
      資料為證，是被告威達公司辯稱原告並未就被告丙○○之侵權行為舉證云云，
      亦屬無據，而不足採。
（三）按因故意或過失不法侵害他人之權利者，負損害賠償責任；又不法毀損他人之
      物者，應向被害人賠償其物因毀損所減少之價額；另受僱人因執行職務不法侵
      害他人權利者，由僱用人與行為人連帶負損害賠償責任，民法第一百八十四條
      第一項前段、第一百九十六條及第一百八十八條第一項前段分別定有明文。又
      按物被毀損時，被害人除得依修正前民法第一百九十六條請求賠償外，並不排
      除民法第二百十三條至第二百十五條之適用，依民法第一百九十六條請求賠償
      物被毀損所減少之價額，得以修復費用為估定之標準，但以必要者為限（例如
      ︰修理材料以新品換舊品，應予折舊），亦有最高法院七十七年度第九次民事
      庭會議之決議、同院六十年度臺上字第一五０五號判決及七十三年度臺上字第
      一五七四號等判決可資參照。復按被保險人因保險人應負保險責任之損失發生
      ，而對於第三人有損失賠償請求權者，保險人得於給付賠償金額後，代位行使
      被保險人對於第三人之請求權，保險法第五十三條第一項亦定有明文。查本件
      車禍之發生確係被告丙○○因執行職務之過失所致，而被告威達公司為被告丙
      ○○之僱用人已如前述，則訴外人于鴻鑫就其前開所有之自用小客車因前開肇
      事毀損所生之損害，本得基於侵權行為法律關係向被告二人請求連帶賠償；而
      原告因係保險人，就被保險人于鴻鑫前開投保之自用小客車之修復費用總計為
      四萬五千七百五十一元，其中七千元為訴外人于鴻鑫之自付額，而原告業經依
      保險契約理賠三萬八千七百五十一元之事實，業據提出估價單、發票、賠款滿
      意書各一份為證，被告就此亦不爭執，而前開估價單所列各項，與前開現場相
      片對照以觀，經核亦均係有關前開車損所需修復之項目，且其修復之金額亦尚
      屬合理，從而原告基於保險代位之法律關係，代位訴外人于鴻鑫向被告二人請
      求就前開肇事負連帶損害賠償責任，自屬有據。惟基於前述，原告之被保險人
      于鴻鑫修復係以新品換已使用舊品，是上開回復費用中更新零件部分即應扣除
      折舊，而經核原告所提出前開自用小客車計支出賠償之修理費用共計四萬五千
      七百五十一元，除工資部分計一萬五千九百二十五元外，其餘零件部分計二萬
      九千八百二十六元，有原告提出之估價單及統一發票各一份為證，是此部分更
      新零件折舊部分即應扣除。查訴外人于鴻鑫前開所有之自用小客車係於八十七
      年（西元一九九八年）十一月十八日領照使用，有行車執照影本附卷可參，算
      至本件車禍損害發生時（即八十八年三月十六日），已使用三月又二十六日，
      依前揭說明，是其更新零件部分自應折舊，即前開以新品取代舊品間之折舊應
      予扣除，經採定率遞減法計算其折舊，即自用小客車耐用年數五年，每年折舊
      率千分之三六九，故原告所有之系爭自用小客車更新零件部分之折舊額即應為
      三千五百四十九元（29826ｘ0.369ｘ3.87÷12＝3549，小數點以下均四捨五入
      ），是訴外人于鴻鑫所有之前開自用小客車更新零件部分之損害經折舊後之價
      額應為二萬六千二百七十七元（00000－0000＝26277），再加上前開工資部分
      之損害一萬五千九百二十五元，共計訴外人于鴻鑫自用小客車因前開肇事所生
      損害為四萬二千二百零二元。
（四）次按損害之發生或擴大，被害人與有過失者，法院得減輕賠償金額或免除之；
      而前開規定，於被害人之代理人或使用人與有過失者，準用之，民法第二百十
      七條第一項、第三項定有明文；復依民法債編施行法第十四條第二項規定，前
      開民法第二百十七條第三項之規定，於民法債編修正施行前被害人之代理人或
      使用人與有過失者，亦適用之。經查本件車禍之發生，固因被告丙○○違反上
      開注意義務而有過失所致，已如前述，惟本件訴外人于鴻鑫之前開自用小客車
      係由訴外人楊振華駕駛，而楊振華為于鴻鑫之使用人等情，為兩造所不爭執。
      又按汽車行駛時，駕駛人應注意車前狀況，並隨時採取必要之安全措施；且轉
      彎車應讓直行車先行，道路交通安全規則第九十四條第三項、第一百零二條第
      一項第六款前段分別定有明文；查本件肇事時訴外人楊振華係駕駛原告前開承
      保車輛，自前開光明加油站左側加油站駛出欲右轉大學路等情，為原告所不爭
      執，則訴外人楊振華駕駛前開自用小客車，自應注意車前狀況，並讓當時已直
      行之被告丙○○所駕駛之自用小貨車先行，惟訴外人楊振華卻未注意上情，以
      致發生擦撞，從而訴外人楊振華就前開肇事亦與有過失自明。雖訴外人楊振華
      於前開肇事接受警方訊問時陳述其在與被告丙○○駕駛之前開自用小貨車發生
      擦撞前業已將車停住云云；惟查訴外人楊振華係自光明加油站之最左側加油道
      駛出，肇事後其車頭係向左前方偏移等情，有前開道路交通事故調查報告表及
      現場相片在卷可按；又查新竹市○○路係與光復路成十字交岔，訴外人楊振華
      駕車如欲往大學路方向，其自加油道駛出後應係略向右行駛並自前方出口之右
      側處右轉大學路，或係直行至出口處右轉，則茍其在肇事前已將車停住，其車
      頭應係正前方或略偏向右前方，惟訴外人楊振華駕駛之前開自用小客車於肇事
      時卻係向左前方偏移，足見訴外人楊振華應係駛出時見到被告丙○○駕駛之自
      用小貨車自其右側方向駛來為閃躲始向左偏移，故其此部分陳述自不足採。是
      本件車禍之發生，訴外人楊振華顯亦與有過失；而依前述，被害人于鴻鑫既係
      藉由楊振華之駕駛前開原告承保之自用小客車擴大其活動範圍，楊振華應認為
      係于鴻鑫之使用人，則參諸前開說明，被害人于鴻鑫之使用人楊振華之與有過
      失，雖在民法第二百十七條第三項規定施行前發生，惟仍適用上開規定，而應
      準用同條第一項之規定。本院審酌上情及兩造過失致發生本件車禍原因力之強
      弱，認為應減輕被告二人損害賠償責任二分之一，準此，依過失相抵原則，原
      告所得請求被告二人連帶賠償前揭損害即為二萬一千一百零一元【42202ｘ (1
      －1/2)=21101】。
（五）綜上所述，原告基於保險代位權，請求被告二人連帶給付在二萬一千一百零一
      元及該部分金額自起訴狀繕本送達翌日即被告丙○○自八十九年十二月十日起
      ，被告威達公司自八十九年十二月十二日起，均至清償日止，按年利率百分之
      五計算之利息部分，為有理由，應予准許；至逾上開金額部分之請求，洵屬無
      據，應予駁回。
四、本件係為被告二人部分敗訴之小額訴訟判決，就被告二人敗訴部分應依職權宣告
    假執行；原告雖就前開被告二人敗訴部分陳明願供擔保聲請宣告假執行，惟此僅
    係促請本院依職權為假執行之宣告，併此敘明。至原告無理由部分，既經本院駁
    回，其假執行之聲請亦失所附麗，應併予駁回。
五、結論：本件原告之訴為有一部有理由，一部無理由，爰依民事訴訟法第四百三十
    六條之二十三、第四百三十六條第二項、第三百八十五條第一項前段、第七十九
    條但書、第四百三十六條之十九第一項、第四百三十六條之二十，判決如主文。
中      華      民      國    九十      年      五      月    二十四    日
                                  臺灣新竹地方法院新竹簡易庭
~B法      官  李承訓
右為正本係照原本作成。
如對本判決上訴，非以其違背法令為理由不得為之，且須於判決送達後廿日內以上訴
狀記載上訴理由向本院提出上訴狀。
~B法院書記官  呂超上
中      華      民      國    九十      年      五      月    二十四    日


司法院資訊處製作；財團法人民間司法改革基金會備份。
